臺灣屏東地方法院刑事判決
109年度自字第6號
自  訴  人  林祺文

自訴人  兼
自訴代理人  林憲同律師
被      告  王昱又




            林淑芬




上  二  人
選任辯護人  陳振榮律師
被      告  侯嘉哲



上列被告因詐欺等案件，經自訴人提起自訴，本院判決如下： 
    主  文
本件自訴不受理。
    理  由
一、自訴意旨詳如附件之刑事自訴狀所載。
二、按自訴代理人經合法通知無正當理由不到庭，應再行通知，
    並告知自訴人。自訴代理人無正當理由仍不到庭者，應諭知
    不受理之判決。刑事訴訟法第331 條定有明文。
三、自訴人林祺文及自訴人兼自訴代理人林憲同律師（下稱自訴
    代理人）自訴被告王昱又、林淑芬及侯嘉哲涉犯刑法第339
    條第1、2項之詐欺取財、詐欺得利、同法第214條之使公務
    員登載不實、同法第349條第1項之收受贓物等罪嫌。惟自訴
    代理人經本院合法通知應於民國111年4月21日到庭，嗣其到
    庭後於審理中未受審判長許可而無正當理由自行退庭，經本
    院再次合法通知其應於111年6月2日到庭，並將上情告知自
    訴人及自訴代理人，自訴代理人仍於前揭期日未受審判長許
    可而無正當理由自行退庭等情，有本院上開期日筆錄（本院
    卷一第391頁，本院卷二第72至73頁）、送達證書（本院卷
    一第367頁，本院卷二第11至12-2頁）及本院公務電話記錄
    （本院卷二第45頁）在卷可憑。按刑事訴訟法第331條雖只
    規定「無正當理由不到庭」，而未規定「未受許可退庭」之
    情形，然參酌刑事訴訟法第305條及第306條規定可知，刑事
    訴訟法第306條規定須同時具備2要件（應科拘役、罰金或應
    諭知免刑或無罪之案件及被告經合法傳喚無正當理由不到庭
    ）方可作成被告缺席判決，刑事訴訟法第305條僅須1要件（
    被告拒絕陳述或未受許可而退庭）即可為之，蓋此時屬被告
    自行放棄訴訟上權利，即無須考量判決結果是否為應科拘役
    、罰金或應諭知免刑或無罪，是刑事訴訟法第305條「被告
    拒絕陳述或未受許可而退庭」之效力應重於同法第306條之
    「被告經合法傳喚無正當理由不到庭」。復參酌刑事訴訟法
    第331條之立法理由係在落實自訴強制律師代理制度，防止
    自訴人及自訴代理人不重視自訴或濫行訴訟，又該條對於自
    訴代理人無正當理由不到庭之法律效果既有特別規定為不受
    理判決，而非缺席判決，舉輕以明重，本院認本案自訴代理
    人連續2次未受許可而自行退庭、致本院審理程序無從進行
    之行為，與該條規定「無正當理由不到庭」之情形相似，且
    參酌前述刑事訴訟法第305條及第306條規定，「未受許可自
    行退庭」之效力應比「無正當理由不到庭」較強，自訴代理
    人「未受許可自行退庭」之情形應可類推適用刑事訴訟法第
    331條規定。揆諸前揭說明，本件爰不經言詞辯論，逕為不
    受理判決。
四、次按於第一審言詞辯論終結前，得就與本案相牽連之犯罪或
    本罪之誣告罪，追加起訴，刑事訴訟法第265條第1項定有明
    文。所稱「本案」係指「已經一般起訴之案件」，又所稱「
    相牽連之犯罪」，則指同法第7條所列：㈠一人犯數罪；㈡數
    人共犯一罪或數罪；㈢數人同時在同一處所各別犯罪；㈣犯與
    本罪有關係之藏匿人犯、湮滅證據、偽證、贓物各罪者而言
    。亦即允許與本案相牽連之犯罪，在追求訴訟經濟及妥速審
    判下，得於第一審辯論終結前，以追加起訴方式與本案合併
    審判。又是否得追加之標準，係以「本案」做為判斷基準，
    僅在另案與「本案」具有聯繫因素者始得追加起訴，故如同
    法第7條第1款「一人犯數罪」及第2款「數人共犯一罪或數
    罪」所稱之「人」，係指同法第265條第1項本案起訴書所載
    之被告而言，尚不及於因追加起訴後始為被告之人（最高法
    院108年度台上字第2552號、第4365號、臺灣高等法院110年
    度上訴字第2779號、3056號判決意旨參照）。查自訴代理人
    雖於本院111年6月2日審理程序中當庭以言詞表示欲追加自
    訴陳振榮律師涉犯誹謗罪嫌（本院卷二第56頁），然自本案
    自訴狀及前揭自訴代理人主張追加之內容觀之，本訴與欲追
    加之自訴間，並未存有一人犯數罪，或數人共犯一罪或數罪
    之情形，不具訴訟資料共同及訴訟經濟，亦與刑事訴訟法第
    265條第1項所定追加起訴須為「相牽連案件」之要件不符，
    揆諸前揭說明，自訴代理人上開追加自訴之主張於法未合，
    本院無從審酌，附此敘明。　　　　
據上論斷，應依刑事訴訟法第331 條、第343 條、第307 條，判
決如主文。 
中　　華　　民　　國　　111 　年　　6 　　月　　14　　日
                  刑事第三庭     審判長法  官  鍾佩真
　　　　　　　　　                     法  官  楊子龍
　　　　　　　　　　　　　　　　　　　 法  官  張瑞德
以上正本證明與原本無異。
如不服本判決應於收受送達後20日內向本院提出上訴書狀，並應敘述具體理由；其未敘述上訴理由者，應於上訴期間屆滿後20日內向本院補提理由書（均須按他造當事人之人數附繕本）「切勿逕送上級法院」。　　　　　　　　　　　　　　　　　　
中　　華　　民　　國　　111 　年　　6 　　月　　16　　日
                                       書記官  李佩玲